【裁判字號】    95,裁,544
【裁判日期】    950323
【裁判案由】    綜合所得稅
【裁判全文】
最  高  行  政  法  院  裁  定
                                     95年度裁字第00544號
抗  告  人  甲○○
上列抗告人與相對人財政部臺北市國稅局間因綜合所得稅事件，
抗告人對於中華民國94年3月25日臺北高等行政法院93年度簡字
第1125號裁定，提起抗告，本院裁定如下︰
    主  文
抗告駁回。
抗告訴訟費用由抗告人負擔。
    理  由
一、按對於適用簡易程序之裁判提起上訴或抗告，須經本院許可
    ，且該許可以訴訟事件所涉及之法律見解具有原則性者為限
    ，行政訴訟法第235條定有明文。
二、原裁定以：按訴願之提起，應自行政處分達到或公告期滿之
    次日起30日內為之。訴願事件，提起訴願逾法定期間或未於
    訴願法第57條所定期間內補送訴願書者，應為不受理之決定
    ，分別為同法第14條第1項及第77條第2款所明定。抗告人因
    民國（下同）88年度綜合所得稅事件，不服相對人90年9月
    11日財北國稅法字第90031010號復查決定，向財政部提起訴
    願。查前開復查決定書經依抗告人復查申請書所載地址送達
    ，遭以離職為由退回，相對人再向抗告人戶籍地為送達，亦
    遭以查無此人退回，相對人乃依法公示送達，將公告登載於
    90年10月25日之新聞紙，該項送達於90年11月15日生效，有
    公示送達單、新聞紙影本、退回之掛號郵件及相對人戶籍資
    料等在原處分卷可稽。計抗告人提起訴願之期間，自90年11
    月16日起算，至90年12月17日即已屆滿（期間日末日12月15
    日為星期六，遞延至次週一），抗告人遲至93年2月6日始提
    起訴願，有訴願書加蓋之相對人收文日戳可按，顯已逾期。
    訴願決定以其訴願已逾法定不變期間，不予受理，並無不合
    。抗告人復提起行政訴訟，顯非合法，而駁回抗告人之訴。
三、抗告意旨略以：抗告人並無違背所得稅法第15條第1項立法
    之意旨，而財政部76年3月4日臺財稅第7519463號函（以下
    稱函令）係所得稅法第15條第1項之立法意旨解釋，抗告人
    並無違背法令，其引用之依據隨之喪失，程序部分亦隨之喪
    失，被上訴人引用函令解釋當然無效，既然無效，抗告人理
    應無申訴及訴願進行之必要，更無時效逾期上之適用。原裁
    定以訴願逾期理由，裁定駁回抗告人之訴，法理上顯有未合
    。次依行政訴訟法第235條規定，所謂訴訟事件涉及之法律
    見解具有原則性並指該事件涉及之法律問題意義重大，而有
    加以闡釋必要之情形而言。然相對人及財政部至今仍無法就
    抗告人對其內容並無談及扶養、扣抵及退稅事宜，及函令適
    法性內容提出解釋，顯見其適法性只對個案解釋而非通案解
    釋，連基本之適法性都無法解釋，豈能通案適用於抗告人，
    為臻明確，值得解釋。再相對人及財政部理應先就相對人為
    何先退稅新台幣10,576元給配偶李玫娟，不足部分依何條法
    律要求抗告人補稅作合理解釋後，才可適用於本案，再要求
    抗告人訴願等程序。函令解釋及本案補稅相同點只在分居，
    其他兩案立足點不同何來適用，前揭陳述相對人及財政部至
    今仍無法解釋，不適用之函令本身基礎又不健全，抗告人本
    應不予理會，更無訴願逾期之可議。本案訴訟事件因涉及之
    法律見解具有原則性，理應由本院作解釋等語。
四、本件抗告人前揭所指各節，無非重述前詞，對系爭所得稅稽
    徵之實體法律關係，認財政部前開函令無從適用於本案，並
    據以主張該函令所涉及之法律見解具有原則性，應由本院加
    以闡釋等語；惟就原審以其提起訴願逾期經訴願決定不予受
    理後復提起行政訴訟，顯非合法，裁定駁回其訴所持理由，
    僅略稱本件無時效逾期上之適用，原裁定駁回其訴，法理上
    顯有未合云云，並無所涉及之法律見解，具有原則上之重要
    情事，其提起抗告，不合首揭規定，不應許可，抗告為不合
    法，應予駁回。
五、依行政訴訟法第104條、民事訴訟法第95條、第78條，裁定
    如主文。
中    華    民    國    95    年    3     月    23    日
                  第二庭審判長法  官  廖  政  雄
                              法  官  林  清  祥
                              法  官  鍾  耀  光
                              法  官  姜  仁  脩
                              法  官  胡  國  棟
以  上  正  本  證  明  與  原  本  無  異
中    華    民    國    95    年    3     月    23    日
                              書記官  陳  盛  信


司法院資訊處製作；財團法人民間司法改革基金會備份。
